臺灣桃園地方法院刑事判決　　　　　　　95年度訴字第1766號
　　公　訴　人　台灣桃園地方法院檢察署檢察官
　　被　　　告　丁○○
　　　　　　　　　　　　　號之.
上列被告因偽造文書等案件，經檢察官提起公訴（95年度偵字第
8253 號） ，本院判決如下：
    主    文
丁○○行使偽造私文書，足以生損害於他人，累犯，處有期徒刑
壹年。在票據內容變更申請單上所偽造之「長欣化學有限公司」
印文貳枚及偽造之「長欣化學有限公司」印章壹顆，均沒收。
    事    實
一、丁○○前因詐欺案件，經本院以89年度易字第1409號判處有
    期徒刑6月，如易科罰金，以銀元300元折算1 日，嗣經臺灣
    高等法院以90年度上易字第1614號駁回上訴確定在案，並於
    90年8 月16日易科罰金執行完畢。詎其猶不知悔改，竟基於
    意圖為自己不法所有之概括犯意，乘其分別於94年4 月28日
    及同年5 月31日，居間介紹長欣化學有限公司（以下簡稱長
    欣公司，設於桃園縣龜山鄉○路村○○街38巷6 號）販售化
    學原料予繼德印染科技股份有限公司（以下簡稱繼德公司，
    設於桃園縣觀音鄉工業區○○○路28號）並代為收取貨款，
    而持有繼德公司所交付之付款銀行均為臺北市第九信用合作
    社、發票日分別為94年7 月31日及94年8 月31日、面額分別
    為新臺幣（下同）757,406 元及156,427 元、票號分別為JE
    0000000 號及JE0000000 號之支票2 紙之際，以易持有為所
    有之意思，將上開2 紙支票悉數侵占入己，而未繳還長欣公
    司。又其為求順利提示上開2 紙支票，明知未獲長欣公司之
    同意或授權，竟仍基於偽造私文書並持以行使之犯意，於某
    不詳時間，在台灣地區某不詳處所，委託某不知情之刻印行
    ，偽刻之長欣公司印章1 枚，蓋於票據內容變更申請單之申
    請人簽章欄，再於94年5 月18日及某不詳時間，持上開申請
    單向繼德公司申請取消上開2 紙支票之禁止背書轉讓，以利
    該支票之提示兌領，足生損害於長欣公司。嗣長欣公司負責
    人乙○○自行前往繼德公司收款，繼德公司卻告以上開2 紙
    支票均已交由丁○○領取後，始循線查悉上情。
二、案經長欣公司訴由台灣桃園地方法院檢察署檢察官偵查起訴
    。
    理  由
一、證據能力：本案以下所引用之證據，檢察官、被告迄於本院
    言詞辯論終結前均無異議，且本院審酌該證據作成之情況，
    並無違法取證或陳述人非基於自由意願所為陳述之瑕疵，認
    為均適於為本案認定事實之依據，依刑事訴訟法第159 條之
    5 第2 項之規定，均有證據能力，合先敘明。
二、上揭犯罪事實，業據被告於偵查及本院審理時已坦承不諱（
    參見台灣桃園地方法院檢察署95年度偵字第8253號卷第9 、
    10頁、本院96年5 月9 日審判筆錄），核與證人即長欣公司
    負責人乙○○於偵查及本院審理中之指述、該公司會計即證
    人莊楨郁於偵查中之證述、該公司業務經理即證人丙○○（
    原名為陳季桐）於偵查及本院審理中之證述、證人即繼德公
    司職員甲○○於偵查及本院審理中之證述、該公司會計即證
    人吳素琴於偵查中之證述（參見台灣桃園地方法院檢察署95
    年度交查字第23號卷第5 、6 、8 、15、18、19、26、27頁
    、前揭偵查卷第15、16、20、21頁、本院96年3 月14日審判
    筆錄）情節大致相符，復有繼德公司於94年4 月28日及94年
    5 月31日之付款簽收簿、票據內容變更申請單、長欣公司開
    具之發票（以上均為影本）各1 紙及上開支票影本2 紙在卷
    可稽（參見前揭交查卷第10、11、20、21、31、32頁），堪
    認被告自白與事實相符。
二、至於被告於本院行準備程序時雖抗辯：其為繼德公司的實際
    交易對象，而其與長欣公司係約定以月結方式處理雙方之債
    權債務關係，又票號為JE0000000 號，金額為156,427 元之
    支票係長欣公司應該要給其的款項云云。查證人乙○○於審
    理中證稱：被告去接單，我們給他一個單價，由他跟客戶談
    ，多出來的就是他的利潤，客戶的票會寄到長欣公司，或由
    我們去收客戶的票，等支票兌現後再給被告佣金，而佣金及
    接單方式都有跟被告說明清楚，然被告收到本件2 紙支票後
    沒有向長欣公司回報，長欣公司也沒有授權被告可以刻公司
    章或填寫票據內容變更申請單等語（參見本院96年3 月14日
    審判筆錄），證人甲○○於審理中證稱：我們一發現是長欣
    公司的發票，我們有打電話給被告要他帶長欣公司的人或是
    長欣公司的印章過來取款，長欣公司就派業務經理丙○○跟
    著被告一起來說明，丙○○有說以後長欣公司的票可以給被
    告收等語（參見同次審判筆錄），證人丙○○於審理中證稱
    ：在本案2 紙支票出問題之前，我有到繼德公司表示被告可
    以代表長欣公司收款，但156,427 元是繼德公司要給我們的
    貨款，出事以後，被告才告訴我說156,427 元的支票要用來
    抵他的佣金利潤，他沒有告訴乙○○，後來他也沒有出面談
    ，我也不知道如何告訴乙○○等語（參見前揭同次審判筆錄
    ），由此可知，被告僅係有權代表長欣公司去向繼德公司收
    取貨款，其並無逕自處分該貨款之權限，易言之，其在收到
    貨款後仍須先交回長欣公司後，經過雙方結算，再由長欣公
    司給付被告應得之佣金報酬，是被告之上開抗辯顯係事後卸
    責之詞，並不足採。又被告復抗辯：票號JE0000000 號，金
    額為757,406 元之支票，因其可領取該票款中之10幾萬元作
    為報酬，故其持該紙支票要去向他人換現金，然遭人所騙，
    而未取回任何票款，其事後已與丙○○協商成立，由其將名
    下客戶禹潔公司撥給長欣公司，讓長欣公司藉此收取利潤受
    償云云。惟查，被告雖可由繼德公司給付長欣公司之貨款中
    抽取部分款項作為佣金報酬，然仍須經過被告與長欣公司之
    會算程序，被告並無自行處分該貨款之權限，已如前述，參
    以證人丙○○於審理中證稱：被告去收這2 張票前，沒有跟
    我說他要拿這2 張票作什麼，而他要取消禁止背書轉讓前，
    也沒有經過我的同意等語（參見前揭同次審判筆錄），足徵
    被告在處分上開2 紙支票前，均未先行與丙○○或乙○○達
    成任何協議，故被告將票號JE0000000 號，金額為757,406
    元之支票轉與他人貼現之行為，即屬侵占長欣公司所有之該
    紙票據，縱認被告所辯在本案發生後，已用其他方式填補長
    欣公司所受之損失乙節屬實，仍不影響本件事實之認定，是
    被告此部分抗辯亦非可採。綜上，本案事證明確，被告之犯
    行洵堪認定，應依法論科。
三、按被告行為後，94年2 月2 日修正公布之刑法（下稱新法）
    已於95年7 月1 日施行，新法第2 條第1 項規定：「行為後
    法律有變更者，適用行為時之法律。但行為後之法律有利於
    行為人者，適用最有利於行為人之法律」，係規範行為後法
    律變更所生新舊法律比較適用之準據法，於新法施行後，自
    應適用新法第2 條第1 項之規定，為「從舊從輕」之比較；
    又比較新舊法時，應就罪刑有關之共犯、未遂犯、想像競合
    犯、牽連犯、連續犯、結合犯，以及累犯加重、自首減輕暨
    其他法定加減原因（如身分加減）與加減比例等一切情形，
    綜其全部罪刑之結果而為比較（最高法院95年度第8 次刑事
    庭會議決議參照）。
  (一)被告行為後，刑法第56條連續犯之規定，業已刪除，此刪除
    雖非犯罪構成要件之變更，但顯已影響行為人刑罰之法律效
    果，自屬法律有變更，是自應依新法第2條第1項規定，比較
    新、舊法何者對被告有利。經比較新、舊法結果，被告行為
    時法律即舊法對其較為有利。
  (二)被告行為後，刑法第55條後段之牽連犯規定亦經刪除。是於
    新法修正施行後，被告所為侵占、行使偽造私文書等犯行，
    即須分論併罰。比較新、舊法之規定，修正後之規定對於被
    告較為不利，依刑法第2 條第1 項之規定，自應適用行為時
    且較有利於被告之法律，即刑法第55條後段之規定，從較重
    之一罪予以論處。
  (三)刑法第335 條第1 項普通侵占罪，法定刑為5 年以下有期徒
    刑、拘役、或科或併科1 千元以下罰金。修正後刑法施行法
    增訂第1 條之1 規定：「中華民國94年1 月7 日刑法修正施
    行後，刑法分則編所定罰金之貨幣單位為新臺幣。94年1 月
    7 日刑法修正時，刑法分則編未修正之條文定有罰金者，自
    94年1 月7 日刑法修正施行後，就其所定數額提高為三十倍
    。但72年6 月26日至94 年1月7 日新增或修正之條文，就其
    所定數額提高為三倍」，另刑法第33條第5 款修正為：「主
    刑之種類如下：五、罰金：新臺幣一千元以上，以百元計算
    之。」是依修正後之法律，刑法第335 條第1 項普通侵占罪
    所得科處之罰金刑，最低為新臺幣1,000 元；然依被告行為
    時之刑罰法律，即罰金罰鍰提高標準條例第1 條前段規定之
    提高倍數10倍及修正前刑法第33條第5 款規定之罰金最低額
    1 元計算，該罪之罰金刑最低額為銀元1 元即新臺幣3 元，
    比較上述修正前、後之刑罰法律，自以被告行為時關於科處
    罰金刑之法律較有利於被告。
  (四)修正前刑法第47條規定：受有期徒刑之執行完畢，或受無期
    徒刑或有期徒刑一部之執行而赦免後，5 年以內再犯有期徒
    刑以上之罪者，為累犯，加重本刑至2 分之1 ；修正後同法
    第47條第1 項則規定：受徒刑之執行完畢，或一部之執行而
    赦免後，5 年以內故意再犯有期徒刑以上之罪者，為累犯，
    加重本刑至2 分之1 。故有期徒刑執行完畢後5 年以內再故
    意犯本件有期徒刑以上之罪，依修正前之刑法第47條，或修
    正後之刑法第47條第1 項，均構成累犯，對被告而言並無有
    利或不利之情形，依刑法第2 條第1 項前段之規定，應逕依
    修正前之刑法第47條，論以累犯。
  (五)綜合上述各條文修正前、後之比較，自應適用被告行為時之
    法律，即修正前刑法之相關規定及罰金罰鍰提高標準條例第
    2條規定，予以論處。
四、核被告所為，係犯刑法第335 條第1 項普通侵占罪、第216
    條行使第210 條偽造私文書罪。被告偽造長欣公司印章之行
    為，乃偽造私文書之部分行為，而被告偽造私文書後持以行
    使，偽造之低度行為為行使之高度行為所吸收，均不另論罪
    。被告連續將其代長欣公司向繼德公司收取之上開2 紙支票
    侵占入己，各犯行之時間緊接，手法相同，所犯各係構成要
    件相同之罪名，各顯係基於概括之犯意反覆而為，均應依修
    正前刑法第56條連續犯之規定論以一罪，並加重其刑。又被
    告所犯上開2 罪間，具有方法、目的之牽連犯關係，應依修
    正前刑法第55條之規定，從最重之行使偽造私文書罪處斷。
    此外，被告有如本判決事實欄第一項所載論罪科刑之執行紀
    錄，有臺灣高等法院被告前案紀錄表可參，其於有期徒刑執
    行完畢後5 年內再犯上開有期徒刑以上之罪，為累犯，應依
    修正前刑法第47條規定，加重其刑。爰審酌被告犯罪之動機
    、目的、手段、品行、智識程度、所侵占之金額及對長欣公
    司所生之損害，案發迄今尚未與長欣公司達成和解，事後均
    避不見面，暨犯後坦承犯行等一切情狀，量處如主文所示之
    刑。
五、被告在票據內容變更聲請單上所偽造之「長欣化學有限公司
    」印文2 枚，應依刑法第219 條之規定宣告沒收；至於該偽
    造之印章雖據被告自陳在蓋用上述票據內容變更聲請單完畢
    後即已丟棄，然依卷內資料所示，尚不足以證明該印章業已
    滅失，故仍應依刑法第219 條之規定宣告沒收。又上開票據
    內容變更聲請單係由被告持之向繼德公司行使，則該文書已
    屬繼德公司所有，而非被告所有，爰不予宣告沒收，附此敘
    明。
據上論斷，應依刑事訴訟法第299 條第1 項前段，修正後刑法第
2 條第1 項前段，行為時刑法第216 條、第210 條、第335 條第
1 項、第219 條，修正前刑法第56條、第55條、第47條，判決如
主文。
本案經檢察官丁俊成到庭執行職務。
中　　華　　民　　國　　96　　年　　7 　　月　　9 　　日
                  刑事第六庭審判長法  官  林孟宜
                                  法  官  錢建榮
                                  法  官  林哲賢
以上正本證明與原本無異
如不服本判決，應於送達後10日內，向本院提出上訴狀（應附繕
本），上訴於臺灣高等法院。
                                書記官　楊郁馨
中　　華　　民　　國　　96　　年　　7 　　月　　10　　日
附錄：本案論罪科刑法條全文
刑法第216條：
行使第 210 條至第 215 條之文書者，依偽造、變造文書或登載
不實事項或使登載不實事項之規定處斷。
刑法第210 條：
偽造、變造私文書，足以生損害於公眾或他人者，處5 年以下有
期徒刑。
刑法第335條
意圖為自己或第三人不法之所有，而侵占自己持有他人之物者，
處 5 年以下有期徒刑、拘役或科或併科 1 千元以下罰金。
前項之未遂犯罰之。
